【裁判字號】    94,上易,1947
【裁判日期】    951214
【裁判案由】    竊盜
【裁判全文】
臺灣高等法院刑事判決                94年度上易字第1947號
上  訴  人  甲○○
即  被  告
上列上訴人因竊盜案件，不服臺灣臺北地方法院94年度易字第11
25號，中華民國94年10月12日第一審判決（起訴案號：臺灣臺北
地方法院檢察署94年度偵字第6592號），提起上訴，本院判決如
下：
    主  文
上訴駁回。
    事  實
一、甲○○於民國（下同）94年4月13日中午12時30分許，在臺
    北市中山區○○○路45巷5弄2號寶達名飾有限公司（下稱寶
    達公司）攤位內觀覽飾品，意圖為自己不法所有竊取意思，
    利用店員丙○○、乙○○忙於招呼顧客疏於注意之際，藉試
    戴戒指機會，將寶達公司所有放置於高價位區攤位上，價值
    新台幣（下同）二千四百元之Ｋ金戒指一枚（編號A00410號
    ），戴於左手無名指後，以手拎安全帽方式遮掩，再轉往平
    價區攤位選購另一枚價格二百九十元戒指，與店員討價還價
    ，以二百元價格買下該價值二百九十元戒指，以此方式遮蔽
    其竊取行為，甲○○於得手後離開寶達公司攤位，走到隔壁
    攤位時，為店員蘇鈺婷、乙○○發覺報警查獲，並扣得甲○○所竊取上開編號A00410號戒指一枚。
二、案經臺北市政府警察局中山分局報告臺灣臺北地方法院檢察
    署檢察官偵查後聲請以簡易判決處刑，經臺灣臺北地方法院
    院認不宜以簡易判決處刑，改依通常程序審理。
    理  由
一、上訴人即被告甲○○坦承於上開時間、地點選購寶達公司攤
    位之戒指，而為店員發現時，該價值二千四百元之戒指戴在
    其手上等情（原審卷第11頁），然否認竊盜犯行，辯稱略以
    ：「當時還沒有離開該攤位」云云。然查：
(一)、本件認定事實所引用之本件卷內所有卷證資料（包含人證與
    文書證據、物證等證據），並無證據證明係公務員違背法定
    程序所取得，又本件被告以外之人丙○○、郭孟貞，於審判
    外之陳述，亦無刑事訴訟法第159條之1至之3所規定之不得
    作為證據之情形，且卷內之文書證據，亦無刑事訴訟法第
    159 條之4之顯有不可信之情況與不得作為證據之情形，則
    依刑事訴訟法第159條至159條之5之規定，本件認定事實所
    引用之本件卷證所有證據（包含人證與文書證據、物證等證
    據），均有證據能力，合先敘明。
(二)、證人丙○○於警訊稱：「（你於何時？在何處所發現人欲行
    竊？）於今（13）日12時30分許，在台北市○○○路45巷5
    弄2號我所擺設之攤位發現一名女子（經警查證為甲○○40
    年2月1日，Ｚ000000000，台北市○○○路○段135巷40號3樓
    ）偷竊我所販賣的戒子」、「（你如何發現甲○○偷竊你所
    販賣的戒子情形為何？）當時我攤位購物的人很多，而甲○○在攤位前流連試戴較高單價（攤位後區）戒子約二十分鐘
    後，當時甲○○將一枚高單價戒子戴在左手無名指用他的安
    全帽遮蓋，就匆匆在攤位前區選購一枚價值新台幣二百元的
    戒子離去，我發現後就叫我同事乙○○攔住該甲○○。並在
    甲○○左手無名指發現遭竊戒子」、「（該甲○○如何竊取
    你所販賣的戒子？行竊後離開攤位距離？）甲○○是以購買
    低單價的戒子為由，趁機偷竊較高單價戒子，當時甲○○在
    攤位左邊付完二百元後，就往攤位右邊離去，已離開我所擺
    設攤位，到我右邊攤位欲離去」、「（該甲○○所竊取戒子
    數量？編號？價值？）甲○○所竊取戒子是K金戒子一枚，
    編號：A00410，價值新台幣二千四百元）」等語，且於檢察
    事務官訊問時稱：「（被告在你們攤位待多久？）約十五分
    鐘左右，他先看前面一下子，接著走到中高價位區逗留，然
    後又到低價位區挑了一個二百九十元的戒指，買了就走了」
    、「（高價區的戒子是否為開放式？）是的，沒有櫥窗可以
    自己拿起來戴」、「（被告在試戴高價位的戒子時有無詢問
    過你們？）有，被告總共試戴過三顆中高價位的戒子，價位
    分別為二千四百元以及三百元，被告拿的那顆是二千四百元
    的，但是三顆他全部都戴不下，被告還跟我們說好可惜，那
    顆好漂亮可惜戴不下之類的話，最後他一一放回去，之後他
    又把那顆二千四百元的戒子塞在手裡倒著戴在無名指上，故
    意不讓戒子圖案秀出來，因被告原本無名指上就有一顆戒子
    」、「（被告走了多遠你們才發現？）走到隔壁攤之後大約
    五、六步左右的距離，我們發現後就追去上去了，問他為什
    麼沒有付錢，他就亮出二百元的戒指說他有付，我們就指著
    二千四百元的那顆戒指，他說他身上只有八百元而已他不要
    買，接著就把他買的那二百元的戒指丟到我們一百元的戒指
    堆裡，混在一起找不到他自己的二百元的戒指後，反而說我
    們偷了他二百元的戒指」、「（安全帽是一直拿著嗎？）他
    掛在左手上，用手提著，所以他手指彎曲時就看會不到他拿
    戒指」、「（被告究竟偷了幾枚戒指？）偷一戒指」、「（
    當時被告精神狀況如何？）都很正常，問的問題都很一般，
    還問我們有沒有打折？所以他買的那顆二百九十元的戒指最
    後是以二百元成交」等語（第6592號偵卷第34頁），足徵被
    告之辯解使否屬實，尚非無疑。
(三)、證人郭孟貞於警訊稱：「（你於何時？在何處所發現人欲行
    竊？）於今（13）日12時30分許，在台北市○○○路45巷5
    弄2號，我跟我同事丙○○所擺設之攤位發現一名女子（經
    警查證為甲○○40年2月1日，Ｚ000000000，台北市○○○路
    ○段135巷40號3樓）偷竊我們所販賣戒子」、「（你如何發
    現甲○○偷竊你所販賣的戒子情形為何？）當時我攤位購物
    的人很多，我同事丙○○告知我甲○○拿一只戒子離開沒有
    付錢，叫我攔住他。我攔住甲○○告知他還有其他戒子未付
    ，他打開右手說他沒有其他戒子，我請他打開提著安全帽的
    左手，看到左手無名指戴有未付錢戒子（該戒子貼有標籤）
    該戒子價值新台幣二千四百元，我請甲○○付錢，他稱他沒
    有錢並把皮包打開稱只剩台幣六百元，又稱要把剛買另一只
    二百元戒子要退錢還給我，並故意把該二百元戒子丟在攤位
    桌面的眾多戒子當中，然後說他買的二百元戒子不見了，並
    說是我拿走了，要我還他二百元，並把戴在左手無名指之戒
    子取下放在桌上稱沒有偷東西反稱我誣賴他，我請他通知家
    屬來，他稱沒有家屬就通知警察來」等語，並且於本院具結
    證述其前開陳述實在明確。
(四)、以上之證人郭孟貞、丙○○二人與被告並冤仇，應無故意誣
    陷之必要，且所為陳述一致，其二人陳述之可信度甚高，再
    被告已經將價值二百九十元之戒指以二百元成交，自表示其
    已完成選購，若被告不願意購買扣案戒指，何以不在結帳時
    一併將手上之戒指取下歸還證人蘇鈺婷，是被告辯稱：「當
    時還沒有離開寶達公司攤位」云云，並非可採，且被告所為
    陳述前後不一，其於警詢稱：「當時手上有三枚戒指，一枚
    有付錢，另二枚沒有付錢」，於偵查稱：「買了一枚二百元
    的戒指，我不要的戒指放在桌上還他，但兩個掉在地上，一
    直找不到。後來找到一個，一個找不到」等語，是其辯稱無
    竊取之意思，因前後所陳不一致，所為陳述可信度甚低，而
    尚難信採。
(五)、被告雖辯稱：「在農曆年前始從精神療養院出院」云云，並
    提出身心障礙手冊影本、臺北市如意康復之家退住證明書及
    新光醫院診斷證明書等附卷。然「按精神病本有心神喪失及
    心神耗弱之不同，前者固可不罰，後者僅減輕其刑，故其處
    罰與否，仍須視精神病之程度如何而定，非謂凡有精神病者
    均可不罰，且其不處罰與減輕其刑，必以其犯罪行為確在精
    神病中者為限，若其精神病時有間斷，而犯罪行為適在間斷
    之際者，則其行為與精神病無關，即不能以夙有精神病為理
    由，而主張不罰或減輕其刑（22年上字第1771號判例）」，
    依證人蘇鈺婷偵查所述：「被告在選購時所詢問的問題與一
    般人都一樣，還問有沒有打折，所以才會以二百元的價格購
    買了價值二百九十元的戒指一枚」等情，與被告稱：「有試
    戴戒指，但因太胖戴不下，店員就鼓吹我訂作，但我認為地
    攤不可能訂作，但因為店員介紹很起勁，所以才又試了另一
    個可以戴得下去的戒指，並決定要買那個戒指」等語（原審
    卷第11頁），被告在選購過程對戒指大小、價格、能否訂作
    等，有其獨立判斷能力，能自己決定而與一般人無異，縱其
    曾經患有精神疾病，亦難認其行為時仍對於外界事務全然缺
    乏知覺理會及判斷作用，而無自由決定意思能力，或此能力
    顯然減退，而陷於心神喪失或精神耗弱。是被告所提上開身
    心障礙手冊、證明書、診斷證明書等並不足以為有利於被告
    之認定。此外，本件並有贓物認領保管單一紙可稽（第6592
    號偵卷第17頁）。
(六)、綜上，本件事證明確，被告犯行已堪認定，應依法論科。
二、論罪科刑部分：
(一)、核被告所為係犯刑法第320條第1項竊盜罪。
(二)、原審認被告罪證明確，並適用刑事訴訟法第452條、第299條
    第1項前段、第306條，刑法第320第1項、第42條第2項，罰
    金罰鍰提高標準條例第1條前段、第2條之規定，審酌被告前
    未曾因犯罪經判決、執行，有臺灣高等法院被告前案紀錄表
    可憑，素行尚可，所竊取之戒指價值僅二千四百元，尚屬輕
    微，惟犯罪後並未坦承犯行，表示悔意等一切情狀，量處罰
    金仟元，並諭知如易服勞役，以佰元折算壹日。
(三)、經核原判決認事用法並無不合，量刑之諭知亦屬妥適，上訴
    人即被告上訴意旨仍執前詞否認犯罪，指摘原判決不當，為
    無理由，應予駁回。
據上論斷，應依刑事訴訟法第368條，判決如主文。
本案經檢察官王安明到庭執行職務。
中    華    民    國    95   年    12   月     14     日
                  刑事第十七庭  審判長法  官  鄭文肅
                                      法  官  林瑞斌
                                      法  官  施俊堯
以上正本證明與原本無異。
不得上訴。
                                      書記官  陳彥蕖
中    華    民    國    94    年    12    月    14    日
附錄：本案論罪科刑法條全文
刑法第320條
(普通竊盜罪、竊佔罪)
意圖為自己或第三人不法之所有，而竊取他人之動產者，為竊盜
罪，處五年以下有期徒刑、拘役或五百元以下罰金。
意圖為自己或第三人不法之利益，而竊佔他人之不動產者，依前
項之規定處斷。
前二項之未遂犯罰之。


司法院資訊處製作；財團法人民間司法改革基金會備份。
